臺灣花蓮地方法院刑事判決　　　　　　　 96年度訴字第137號
公　訴　人　臺灣花蓮地方法院檢察署檢察官
被　　　告　甲○○
選任辯護人　魏辰州律師
上列被告因違反毒品危害防制條例案件，經檢察官提起公訴（96
年度偵字第308號），本院判決如下：
    主  文
甲○○以欺瞞之方法使人施用第四級毒品，處有期徒刑參年貳月
。
    事  實
一、甲○○明知不得以欺瞞方法使人施用第四級毒品，於民國95
    年7月8日18時30分許，在花蓮縣瑞穗鄉○○村○○○路○段
    38之30號羅春妹所開設「小阿姨檳榔攤」，與友人乙○○共
    同飲酒談事，約於同日晚間8 時30分許，店主羅春妹洽因有
    事暫時離開檳榔攤至花蓮市，委由其女丙○○負責看顧店面
    ，甲○○見丙○○獨自一人顧店，認有機可趁，竟基於以欺
    瞞方法使人施用第四級毒品之犯意，試圖在飲用飲料過程中
    利用滲入藥物之手法來迷昏丙○○，乃先佯藉邀同丙○○一
    同飲用牛奶，丙○○不疑有詐，乃至店內冰箱取出未開罐之
    國農牌鐵罐裝牛奶一罐（價格新臺幣（下同）20元）交給甲○○，甲○○付款後，隨即開罐欲幫丙○○斟倒牛奶，並利
    用丙○○及乙○○不注意之際，在丙○○所飲用塑膠杯裡摻
    入其隨身所攜帶之第四級毒品勞拉西泮（Lorzaepam ，以下
    簡稱勞拉西泮）後，交給不知情之丙○○飲用，丙○○不知
    其中有詐，乃立即一口喝下含有勞拉西泮之牛奶（第一口）
    ，丙○○仍未查覺有異，甲○○見狀為免藥效不夠，乃再進
    一步勸誘丙○○乾杯，丙○○為避免客人不悅，乃同意繼續
    飲用上開牛奶，嗣丙○○喝下第二口牛奶，杯裡牛奶快殆盡
    ，顯露出杯底滲雜有不明藍色液體，丙○○察覺有異急將口
    中餘物吐出，但仍未察覺係遭人下藥，甲○○眼見得逞，乃
    藉詞自行先行離去，但卻躲在隱密處察看丙○○之動靜，然
    卻直見友人乙○○遲遲未離開檳榔攤，恐其誤事，乃再三不
    斷出面，催促乙○○立即返家未果，始憤而離去。嗣後隔約
    30分鐘後，丙○○發現有頭暈、想吐等身體異常癥狀，才驚
    覺恐牛奶所致，急忙打電話向其母親羅春妹救援，羅春妹除
    一面報警，並同時再電請鄰居鐘景秀（駕駛計程車為業）鍾
    景秀趕到檳榔攤察看究竟，鍾景秀甫到未久，見丙○○在與
    人講電話時不支昏倒在地，仍急忙將丙○○送至財團法人佛
    教慈濟綜合醫院玉里分院再轉送總院救治，始查知中毒之情
    。
二、案經丙○○訴由花蓮縣警察局鳳林分局報告臺灣花蓮地方法
    院檢察署檢察官偵查起訴。
    理  由
一、按被告以外之人於審判外之言詞或書面陳述，除法律有規定
    者外，不得作為證據；次按被告以外之人於審判外之陳述，
    雖不符前4 條之規定，而經當事人於審判程序同意作為證據
    ，法院審酌該言詞陳述或書面陳述作成時之情況，認為適當
    者，亦得為證據；當事人、代理人或辯護人於法院調查證據
    時，知有第159條第1項不得為證據之情形，而未於言詞辯論
    終結前聲明異議者，視為有前項之同意，刑事訴訟法第 159
    條第1項、第159條之5第1項、第2 項分別定有明文。查證人
    丙○○、乙○○、羅春妹及鍾景秀於警詢中之證述，核其性
    質雖屬被告以外之人於審判外之言詞陳述，原則均不得為證
    據，惟被告甲○○及辯護人對上開證據均未於言詞辯論終結
    前聲明異議，且經本院審酌該言詞作成時並無不當取供或其
    他非法之情況，亦無不適當之情形，揆諸前揭說明，上開證
    據應具證據能力，合先敘明。
二、訊據被告固不否認於上揭時間、地點與證人乙○○一同飲酒
    ，丙○○在旁有喝國農牛奶一情，惟矢口否認有何以欺瞞之
    非法方法使丙○○施用勞拉西泮之犯行，辯稱：伊並沒有買
    國農牛奶請丙○○飲用，也沒有碰過丙○○飲用牛奶的塑膠
    杯，後來伊和乙○○喝完酒後，就先行回家了，其間伊並不
    知道丙○○有喝到摻入勞拉西泮之牛奶云云；辯護人則辯稱
    ：被告與乙○○、丙○○共同圍在檳榔攤附近之小圓桌飲酒
    ，大家彼此座位緊鄰，然從丙○○及乙○○所證均並未看到
    被告有將勞拉西泮放入丙○○所飲用之塑膠杯中，足證被告
    並無此犯行云云，經查：
(一)、丙○○於95年7月8日晚間，在花蓮縣瑞穗鄉○○村○○○路
    ○段38之30號「小阿姨檳榔攤」看顧生意時，被告與乙○○
    前往該檳榔攤旁飲酒，丙○○則飲用牛奶，但丙○○喝下第
    二口牛奶時，發現塑膠杯中殘留有不明藍色液體，約隔半小
    時後即感到身體不舒服，乃速撥打電話通知其母親羅春妹，
    嗣後並由鄰居鍾景秀駕車送往慈濟佛教綜合醫院急診，業據
    證人丙○○於本院審理中證述明確，經核與證人乙○○於本
    院審理中、證人羅春妹、鍾景秀於警詢中證述相符，並有慈
    濟醫院診斷證明1份在卷可稽，堪信其為真實可採。
(二)、事後丙○○之尿液、案發當時丙○○所飲用之國農牛奶空瓶
    及飲用塑膠杯送驗，檢出丙○○之尿液及塑膠杯內，均含有
    勞拉西泮成分；國農牛奶空瓶則無安非他命類、鴉片類或其
    他管制藥品成分等情，亦有慈濟大學濫用藥物檢驗中心95年
    11月28日慈大醫字第95112701號鑑定書1 份在卷可稽（見本
    院卷第25頁），可知丙○○確實上揭時間、地點有飲用到摻
    放勞拉西泮之牛奶，並且該勞拉西泮係摻放於牛奶塑膠杯中
    ，而非源自原先國農牛奶瓶及瓶內之牛奶，亦堪予認定。
(三)、丙○○會於上揭時間飲用到有問題的牛奶，起因係被告提議
    要請丙○○飲用，之後並自行花費20元（支付硬幣50元，找
    回30元），向丙○○購買國農牛奶1 瓶後，由被告將之倒於
    空的塑膠杯中，交予丙○○，被告並自己倒1 杯牛奶後，邀
    請丙○○一同飲用牛奶一情，業據證人丙○○於本院審理中
    證述明白，核與證人乙○○於本院審理中證述之丙○○飲用
    牛奶過程大致相符，可知丙○○飲用該摻有勞拉西泮之國農
    牛奶之結果，係在被告有意發動下所發生，且從案發經過以
    觀，案發當時有碰觸丙○○飲用牛奶之塑膠杯者，僅有丙○○及被告，依常情，丙○○前與被告並未相識一節，業據證
    人丙○○於本院審理中證述明白，其當無自己放入勞拉西泮
    飲用後再誣陷被告之必要，丙○○既可排除在外，已足疑系
    爭牛奶塑膠杯內之勞拉西泮為被告所投放。
(四)、加以丙○○於飲用牛奶第二口時，即發現塑膠杯內殘留有藍
    色物質，急忙將口中剩餘飲料吐出，被告竟匆匆以家中另有
    急事，離開該檳榔攤，嗣後並多次返回檳榔攤查看等情，亦
    據證人丙○○及乙○○於本院審理中證述明確，雖被告辯稱
    ：當時係前往相勸證人乙○○趕快返家，才會往返檳榔攤 2
    次云云，然查，被告住處距離該檳榔攤約1 公里，而證人乙○○之住處則在檳榔攤附近一情，為被告所不否認，若被告
    果真係為關心證人乙○○有無返家，當應於其離開檳榔攤時
    即力勸證人乙○○返家，豈有於返回距離1 公里遠之家中後
    ，復再次前往檳榔攤勸住在檳榔攤附近之證人乙○○返家之
    理，況亦無於第一次力勸證人乙○○回家未果後，又一而再
    多次前往檳榔攤勸證人乙○○回家？被告於離開該檳榔攤之
    時機及嗣後多次返回之行為均與常情有違。綜上，堪信系爭
    牛奶塑膠杯中之勞拉西泮應為被告所摻放，其方會主動提議
    丙○○飲用牛奶，嗣後並多次返回檳榔攤，以查看丙○○飲
    用摻有勞拉西泮之牛奶後之情況，才會有上開異常之舉動。
(五)、辯護人雖辯稱：當時與被告座位相鄰近之證人丙○○、乙○○均證稱並未親眼見到被告有投放系爭毒物，可證被告並無
    施用第四級毒品於牛奶塑膠杯中之犯行云云，然查，證人丙○○雖於本院審理中證稱：在被告倒牛奶時，伊有看著被告
    倒牛奶的動作，但沒有看到被告有動什麼手腳等語。惟倒牛
    奶於塑膠杯中為再平常不過之動作，一般在旁之人縱有觀看
    倒牛奶之動作，通常也不會緊盯細看其動作，此由證人丙○○復於本院審理中證稱：並沒有仔細看被告拿到牛奶杯後有
    無有搖晃牛奶杯之動作等語，及其於警詢中證稱：被告倒牛
    奶於塑膠杯時，伊的視線可能有離開等語，堪信證人丙○○
    雖見到被告倒牛奶之動作，但並非仔細觀看被告當時之所有
    細微動作，故難僅以其前開證稱：並未見到被告有動手腳等
    語，即為有利於被告之認定。至證人乙○○雖於本院審理中
    證稱：並未見到被告投放物品於牛奶塑膠杯中等語，然證人
    乙○○當時已有飲酒，其是否具備仔細查看周遭事務之能力
    ，已有疑義，且被告倒牛奶予丙○○飲用一事，與證人乙○○並無直接關係，實難信其其對於被告倒牛奶之動作均仔細
    查看，故證人乙○○雖證稱：未見到被告投放物品於牛奶塑
    膠杯中等語，亦難以此反推被告確無放置勞拉西泮於牛奶塑
    膠杯之行為。況且，被告即有心為之，其對投毒物之手法，
    自會有所鑽研，當不會輕易即讓人察覺，從而，證人丙○○
    及乙○○既未特別針對被告斟倒牛奶作留意，而未從中察覺
    ，亦符常情，故辯護人所執意見，本院並無從據採。
(六)、至於有關證人丙○○及乙○○對於案發時究竟丙○○所飲用
    的杯子是丙○○親自至杯桶裡取出交給被告，抑或是原先即
    已放置在桌上，被告在倒牛奶過程中丙○○有無離開座位並
    於本院中所述不一致，證人乙○○稱係丙○○從杯桶中拿出
    ，以及丙○○在幫其他客人服務時有離開過桌子（見本院卷
    第73頁），而證人丙○○稱：當時杯子是分開在桌子上，而
    從被告倒牛奶至其喝牛奶過程中均未離開過等語（丙○○所
    言見本院卷第68、64頁），對此細節，證人均為事後的回憶
    當時經形，參之該等細節就當時而言既無特別之處，加以距
    今久遠，證人所言有所出入，亦不影響其等證言之可信度。
    再按當時係被告藉機詐勸丙○○飲用牛奶，丙○○既先前並
    未飲用牛奶，而另行取用新的塑膠杯來飲用，當較符常情，
    是以證人乙○○所言係丙○○拿取牛奶之際，同時自杯桶取
    出新的塑膠，較為可採。至於有無離開坐位與否，丙○○既
    為當事人，其當時有無服務他客人，自以其所言較為實在。
    而關於丙○○飲用牛奶後，被告究竟有前後幾次返回檳榔攤
    ，被告自承有來來回回好幾次（見本院卷第71頁）、證人丙○○於偵查中指訴係有4、5 次（見偵查卷第10頁)，證人乙○○稱有3 次（見本院卷第75頁），無論是被告抑或是證人
    對於被告究竟往返次數，均無法說明明確的答案，但由其等
    所述及用語，被告往返次數當到3次以上，否則若只有2次，
    被告當不會用到來回回好幾次的用語，故而，本院認定被告
    往返的次數為3次，甚或3次以上，併予敘明。
(七)、綜上，被告確有投放勞拉西泮於丙○○飲用之牛奶塑膠杯中
    ，使丙○○誤飲，其空言辯稱並未使丙○○飲用第四級毒品
    云云，並不可採。至辯護人聲請就系爭牛奶罐及塑膠杯察驗
    有無留有被告之指紋乙節，然查，該等物證，因警方承辦警
    員簡文勇人事調動，相關證物業已遺失，無從檢驗，此有花
    蓮縣警察局鳳林分局96年4 月30日鳳警刑字第0960004633號
    在卷可參（見本院卷第24頁），然如上開說明，本案事證業
    已明確，上開物證之檢驗與否，並不影響本院之判斷，被告
    犯行應堪認定，應予依法論科。
三、核被告所為，係犯毒品危害防制條例第6條第4項之以欺瞞之
    方法使人施用第四級毒品罪。爰審酌被告有竊盜前科（未構
    成累犯），有臺灣高等法院被告前案紀錄表1 份在卷可稽、
    其犯罪之目的、手段、對被害人身心之危害及犯罪後未坦承
    犯行之態度等一切情狀，量處如主文所示之刑。
據上論斷，應依刑事訴訟法第299條第1項前段、毒品危害防制條
例第6條第4項，判決如主文。
本案經檢察官孫源志到庭執行職務。
中　　華　　民　　國　　96　　年　　8　　月　　10 　　日
　　      　　　　　　　臺灣花蓮地方法院刑事第二庭
                            審判長法  官  李 豫 雙
                                  法  官  沈 培 錚
                                  法  官  俞 秀 美
上列正本證明與原本無異。
如對本判決不服，應於送達後10日內，向本院提出上訴狀（應抄
附繕本）告訴人或被害人如對於本判決不服者，應具備理由請求
檢察官上訴，其上訴期間之計算係以檢察官收受判決正本之日期
為準。
                                  書記官
中　　華　　民　　國　　96　　年　　8 　　月　　13　　日
附錄本判決論罪之法律條文：
毒品危害防制條例第6條
以強暴、脅迫、欺瞞或其他非法之方法使人施用第一級毒品者，
處死刑、無期徒刑或10年以上有期徒刑；處無期徒刑或10年以上
有期徒刑者，得併科新臺幣1千萬元以下罰金。
以前項方法使人施用第二級毒品者，處無期徒刑或7年以上有期
徒刑，得併科新臺幣7百萬元以下罰金。
以第1項方法使人施用第三級毒品者，處5年以上有期徒刑，得併
科新臺幣5百萬元以下罰金。
以第1項方法使人施用第四級毒品者，處3年以上10年以下有期徒
刑，得併科新臺幣3百萬元以下罰金。
前四項之未遂犯罰之。
